【裁判字號】    95,簡,2255
【裁判日期】    950725
【裁判案由】    竊盜
【裁判全文】
臺灣臺北地方法院刑事判決              95年度簡字第2255號
聲  請  人  臺灣臺北地方法院檢察署檢察官
被      告  甲○○
                    樓
上列被告因竊盜案件，經檢察官聲請以簡易判決處刑（95年度偵
字第11344號），本院判決如下：
    主  文
甲○○竊盜，處拘役貳拾日，如易科罰金，以參佰元折算壹日。
    事  實
一、甲○○意圖為自己不法之所有，於民國95年5月14日下午3時
    40分許，在台北縣新店市○○路○段1號「家樂福股份有限公
    司台北新店分公司」（下稱家樂福公司）三樓賣場，利用購
    物之機會，竊取賣場內之歐蕾新生活采眼部緊緻精華素乙瓶
    （市價新台幣399元），得手後以小孩之衣物包裹藏置，並
    在其上以所有皮包覆蓋，以掩人耳目。然因行舉有異，引起
    賣場巡查員蔡麗容特別注意，乃發現甲○○上開行為，又見
    其通過收銀櫃台時未取出結帳，始於甲○○離開賣場前緊急
    通知助理人員核對商品，並報警處理。
二、案經家樂福公司訴由台北縣政府警察局新店分局報請臺灣臺
    北地方法院檢察署檢察官偵查聲請簡易判決處刑。
    理  由
一、被告甲○○於警偵訊時坦承上開歐蕾眼部緊緻精華素未經結
    帳，而放入購物袋，經賣場員工報警之事實，惟矢口否認有
    何竊盜之犯行，辯稱：該保養品是在結帳時不小心滑落手推
    車，始疏未取出，離開時又誤以為已經結帳，才會放入購物
    袋，絕無竊盜犯意云云。經查：
(一)、上開事實，業據證人即現場目擊者蔡麗容於警偵訊時指證：
    「當她要排隊結帳前，就將她所要竊取之‧‧‧精華素藏在
    她的小孩所穿的衣物內，並置於推車裡，‧‧‧並以她自己
    所有之皮包壓在底下面，一直到收銀台時都未取出結帳。她
    竊取的物品為OLAY新生活采眼部緊緻精華素，價值新台幣39
    9元」、「（問：發現的情形如何？）車子要出賣場時，還
    沒輪到她結帳時，她將化妝品包在小孩的衣服內，其他東西
    結完帳後，這樣東西沒有結帳，就走出。‧‧‧（問：你後
    來如何處理？）我通知大門的人員，檢查她的物品並核對發
    票」等語歷歷（見偵查卷第11、12、41頁）。證人蔡麗容為
    家樂福賣場之巡查員，與被告素不相識，衡情當無甘冒偽證
    罪責而故為偽證之動機，而巡視賣場為證人之主要職務，且
    親眼目睹全部過程，認知上料無發生誤會之虞，又旋於同日
    下午5時30分許在派出所製作警詢筆錄，距離案發時間未逾
    二小時，記憶甚新，所為陳述之正確性可堪確保，足以採信
    。
(二)、依證人蔡麗容所述證詞，被告於結帳前，刻意將上開保養品
    以小孩衣物包裹，並以所有皮包覆蓋於上，此舉顯係為掩人
    耳目，可得斷定被告行為時確有故意逃避結帳之竊盜心理。
    被告辯稱：該保養品係結帳時不小心滑落手推車，始疏未取
    出，離開時又誤以為已經完帳，才會放入購物袋云云，應係
    臨訟卸責避就之詞，要無可採。此外，並有賣場監視畫面之
    翻拍照片（影本）二張、台北縣政府警察局新店分局扣押筆
    錄、扣押物品目錄表、贓物認領保管單附卷可資佐證（見偵
    查卷第13至15、17、18、27、28頁）。本件事證明確，被告
    於偵查中雖未自白，然依上開其他現存之證據，足認被告確
    有上開竊盜犯行，本院依檢察官之聲請逕以簡易判決處刑。
二、被告行為後，經總統於95年6月14日公布之增訂刑法施行法
    第1條之1規定：「中華民國94年1月7日刑法修正施行後，刑
    法分則編所定罰金之貨幣單位為新台幣。94年1月7日刑法修
    法時，刑法分則編未修正之條文定有罰金者，自94年1月7日
    刑法修正施行後，就其所定數額提高為30倍。但72年6月26
    日至94年1月7日新增或修正之條文，就其所定數額提高為三
    倍。」並自95年7月1日施行。查刑法第320條第1項之竊盜罪
    ，有關罰金刑部分，於72年6月26日至94年1月7日間，非新
    增或修正之條文，則依刑法施行法第1條之1第2項前段之規
    定，應提高為30倍，即新台幣9千元以下。而依修正前罰金
    罰鍰提高標準條例第1條之規定，依法律應處罰金罰鍰者，
    就其原定數額提高為2倍至10倍。但法律已依一定比率規定
    罰金或罰鍰之數額或倍數者，依其規定。而依行政院會銜司
    法院於72年7月27日發布，同年8月12日施行，有關刑法定有
    罰金各條，提高為10倍，換算結果同為罰金新台幣1萬5千元
    以下，修正前後罰金之最高額並無不同。然刑法第33條關於
    罰金數額之規定，由銀元1元以上，修正為新台幣1千元以上
    。法律修增定之結果，刑法第320條第1項之竊盜罪，罰金刑
    由「銀元5千元以下罰金（銀元1元即新台幣3元以上）」，
    提高為「新台幣1萬5千元以下罰金（新台幣1千元以上）」
    。新舊法比較結果，以舊法有利於行為人，依修正後刑法第
    2條第1項前段之規定，應適用行為時之法律。
三、核被告所為，係犯刑法第320條第1項之竊盜罪。爰審酌被告
    素行良好，以往在台期間均無不法前科，有臺灣高等法院被
    告前案紀錄表可考，因一時貪念而竊取上開價值有限之眼部
    保養品，暨其犯罪手段，所竊物品業經被害人領回，及其智
    識程度，否認犯罪之犯後態度等一切情狀，量處如主文所示
    之刑。被告行為時之刑法第41條第1項前段規定：「犯最重
    本刑為5年以下有期徒刑以下之刑之罪，而受6個月以下有期
    徒刑或拘役之宣告，因身體、教育、職業、家庭之關係或其
    他正當事由，執行顯有困難者，得以1元以上3元以下折算1
    日，易科罰金。」且修正前罰金罰鍰提高標準條例第2條前
    段（現已刪除）規定，就其原定數額提高為100倍折算1日，
    則依本件被告行為時之易科罰金折算標準，應以銀元300元
    以下折算1日，依現行法規所定貨幣單位折算新台幣條例第2
    條規定折算為新台幣後，應以新台幣900元以下折算1日。惟
    94年1月7日修正公布，95年7月1日施行之刑法第41條第1項
    前段規定：「犯最重本刑為5年以下有期徒刑以下之刑之罪
    ，而受6個月以下有期徒刑或拘役之宣告者，得以新台幣1千
    元、2千元或3千元折算1日，易科罰金。」比較修正前後之
    易科罰金折算標準，以修正前規定較有利於被告，依刑法第
    2條第1項前段之規定，應適用修正前刑法第41條第1項前段
    及修正前罰金罰鍰提高標準條例第2條之規定，諭知易科罰
    金之折算標準。
四、應依刑事訴訟法第449條第1項前段、第3項，修正後刑法第2
    條第1項前段、刑法第320條第1項、修正前刑法第41條第1項
    前段，修正前罰金罰鍰提高標準條例第1條前段、第2條，逕
    以簡易判決處如主文所示之刑。
五、如不服本判決，得自收受送達之日起10日內，向本院提起上
    訴。
中    華    民    國    95    年    7    月    25     日
                  刑事第一庭    法  官  吳秋宏
以上正本與原本無異。
                                書記官  高菁菁
中    華    民    國    95    年    7    月    25     日
附錄本案論罪科刑法條全文：
刑法第320條第1項
一意圖為自己或第三人不法之所有，而竊取他人之動產者，為竊
  盜罪，處5年以下有期徒刑、拘役或500元以下罰金。
二意圖為自己或第三人不法之利益，而竊佔他人之不動產者，依
  前項之規定處斷。
三前二項之未遂犯罰之。


司法院資訊處製作；財團法人民間司法改革基金會備份。
